臺灣新竹地方法院民事判決
109年度竹北小字第515號
原      告  陳吉娜  
訴訟代理人  許崇賓律師
被      告  黃竣詮

上列當事人間清償借款事件，本院於民國110年7月20日辯論終結
，判決如下：
    主      文
被告應給付原告新臺幣壹拾萬元，及自民國一○九年九月十日起
至清償日止，按年息百分之五計算之利息。
訴訟費用新臺幣壹仟元由被告負擔。
本判決得假執行。
    事實及理由
壹、程序方面：
    被告經合法通知，未於最後言詞辯論期日到場，核無民事訴
    訟法第386條所列各款情形，爰准原告之聲請，由其一造辯
    論而為判決。
貳、實體方面：
一、原告主張：原告原為泰國籍人民，現已取得中華民國身分證
    ，民國108年11至12月間，原告在被告家中擔任幼兒保母時
    ，被告向原告表示其經營泰式料理餐廳，急需現金週轉調度
    ，原告故於108年11月24日貸與被告新臺幣(下同)10萬元，
    嗣兩造約定被告應於109年5月10日前返還借款。原告於借款
    予被告時，曾隨手拿取厚紙板，在其上以泰文書立借據交予
    被告簽名證明本件借貸關係及被告已收受借款之事實。原告
    之配偶亦曾以電話聯繫被告，被告雖於通話中承認向原告借
    款10萬元，並同意如期還款，詎被告屆期仍未履行，迭經原
    告催告亦未置理。爰依民法第478條之規定提起本件訴訟等
    語。並聲明：被告應給付原告10萬元，及自起訴狀繕本送達
    翌日起至清償日止，按年息百分之5計算之利息。
二、被告則以：兩造間並無消費借貸關係，被告之前配偶林嘉樂
    為泰國籍，原告係林嘉樂之友人，其等曾因地下匯兌、投注
    泰國樂透彩等原因有金錢往來，原告主張之款項，應係林嘉
    樂所積欠原告之債務，與被告並無關聯。另原告之配偶確曾
    打電話予被告，接聽電話時林嘉樂在被告身旁，因為原告配
    偶一直講台語，林嘉樂聽不懂台語，所以就由被告代為回答
    ，陳述內容都是轉述林嘉樂的意思。而原告所稱後紙板上之
    借據，其因不諳泰文無法理解亦未曾簽署等語，資為抗辯，
    並聲明：原告之訴駁回。
三、得心證之理由：　　
㈠、按稱消費借貸者，謂當事人一方移轉金錢或其他代替物之所
    有權於他方，而約定他方以種類、品質、數量相同之物返還
    之契約，民法第474條第1項定有明文。次按當事人主張有金
    錢借貸關係存在，須就其發生所須具備之特別要件即金錢之
    交付及借貸意思表示互相一致負舉證之責任（最高法院81年
     度台上字第2372號判決意旨參照）。再按原告對於自己主
    張
    之事實已盡證明之責後，被告對其主張，如抗辯其不實並提
    出反對之主張者，則被告對其反對之主張，亦應負證明之責
    ，此為舉證責任分擔之原則（最高法院98年度台上字第372
    號判決意旨可資參照）。另各當事人就其所主張有利於己之
    事實，均應負舉證之責，故一方已有適當之證明者，相對人
    欲否認其主張，即不得不更舉反證以實其說（最高法院19年
    上字第2345號判決意旨參照）。復按原告於起訴原因已有相
    當之證明，而被告於抗辯事實並無確實證明方法，僅以空言
    爭執者，當然認定其抗辯事實之非真正，而應為被告不利益
    之裁判（最高法院18年上字第1679號判決意旨參照）。 
㈡、原告主張被告於108年11月24日向其借款10萬元之事實，業據
    其提出書有泰文之厚紙板、電話錄音光碟、錄音譯文(下稱
    系爭錄音譯文)、原告郵局帳戶存摺翻拍照片為證，惟為被
    告否認，並以前詞置辯。經查：
　１原告主張其配偶曾因本件借款以電話催告被告還款等情，被
    告亦不否認曾接聽原告配偶之電話，僅辯稱係代配偶林嘉樂
    接聽、發言云云（見本院卷第84至85頁、第114頁）；而針
    對該次通話之內容，被告雖先抗辯不記得詳細內容云云，惟
    其後補稱：對方有講說我們犯了什麼罪，罪很大，還有認識
    誰、認識警察、戴帽子的等語(見本院卷第114頁)，此與系
    爭通話譯文中如附表所示編號1至3部分之內容相符，堪認原
    告之配偶確實曾致電被告，且原告提出之通話錄音光碟及系
    爭錄音譯文均屬真正。
　２依系爭錄音譯文中如附表所示編號4之內容顯示，被告明確陳
    稱其積欠原告10萬元，且表明原告可以將該次通話錄音為證
    。原告配偶與被告又於通話中如附表所示編號5、6部分，約
    定被告應於「5月10日」之前還款，實與原告主張兩造間之
    消費借貸關係相符。又被告於前揭通話之初即與原告配偶約
    定以台語通話（見本院卷第69頁），且其中並未提及被告前
    配偶林嘉樂，亦無跡象顯示被告當時係代林嘉樂發言，或有
    換人接聽電話之情事，則被告抗辯其係代前配偶林嘉樂接聽
    該通電話，電話中談論之內容亦係林嘉樂所負之債務云云，
    核與系爭錄音譯文之內容不符，被告亦未就此有利之事實舉
    證以實其說，則被告所辯，洵非可採。是依本院調查證據之
    結果，本件仍應以原告之主張較可採信為真實。
　３原告另提出書寫於厚紙板上之借據欲證明兩造間消費借貸關
    係，然為被告否認其真正，原告故聲請本院囑託鑑定，調查
    其上之筆跡是否為被告本人所書寫。惟查，本院依原告配偶
    與被告間之通話內容，已足認定原告主張之消費借貸關係屬
    實，則原告上開調查證據之聲請，已無必要。
㈢、末按借用人應於約定期限內，返還與借用物種類、品質、數
    量相同之物，未定返還期限者，借用人得隨時返還，貸與人
    亦得定1個月以上之相當期限，催告返還，民法第478條定有
    明文。揆諸前開說明，被告曾向原告借款10萬元，嗣清償期
    屆至，屢經原告多次催討，被告仍迄未清償上開借款，故原
    告依前揭規定，請求被告給付10萬元，及自起訴狀繕本送達
    翌日即109年9月10日(見本院卷第39頁)起至清償日止，按週
    年利率百分之5計算之利息，自屬有據，應予准許。
四、本件事證已臻明確，兩造其餘攻擊防禦方法，經審酌後核與
    判決結果不生影響，爰不逐一論述。 　　
五、本件係適用小額訴訟程序所為被告敗訴之判決，爰依職權宣
    告假執行，原告陳明願供擔保聲請宣告假執行，核無必要。
    本院並於判決時確定被告應負擔之訴訟費用如主文第2項所
    示之金額。
六、據上論結，原告之訴為有理由，依民事訴訟法第436條之23
    、第436條第2項、第385條第1項前段、第78條、第436條之1
    9第1項、第436條之20，判決如主文。
中　　華　　民　　國　　110 　年　　8 　　月　　10　　日
　　              竹北簡易庭  法  官  李宇璿
以上正本係照原本作成。　　　　　　　　　
如對本判決上訴，非以其違背法令為理由，不得為之，且須於判
決送達後20日內向本院提出上訴狀。如委任律師提起上訴者，應
一併繳納上訴審裁判費。　
中　　華　　民　　國　　110 　年　　8 　　月　　11　　日
                              書記官  王恬如 　
附表：　　
編號 通話內容 卷內出處 1 原告配偶：現在是這樣啦，你欠我老婆多少，我們在社會走跳你也知道，你欠多少，我們大家說好就好，就沒事，我們也知道你們關係很好。 被告：沒有啦，我們沒有關係很好，不過，我要跟你講的是，以我目前的狀況，我沒辦法全部一次，這樣啦。 原告配偶：我昨天有寫，你應該有看到，大家好說沒關係。 被告：現在看每個月還一些，我現有一個兒子要養，我還欠員工的薪水，還欠菜商的菜錢，我上個月的房租還沒繳，這個月的也還沒繳，我被他搞得都雞飛狗跳。  本院卷第69頁 2 原告配偶：我跟你說一句話啦...，你現在已經犯很多條罪了，你知道嗎，你很清楚啦，你今天說出來的話已經一個多月了，你連一萬元你也沒還。 被告：我...我...我...，先生我先跟你說，我跟你老婆說過了，我現在真的沒辦法，你聽得懂我意思嗎，我現在連一毛錢都沒有，我真的沒辦法，我從下個月起二月初十開始，每個月還你一萬。  本院卷第73頁 3 原告配偶：我跟你說啦。 被告：我真的付不出來啦。 原告配偶：你那些鴿子，你那些戴帽子的... 被告：沒有，那些跟我沒關係，我真的不認識那些。  本院卷第77頁 4 原告配偶：好啦，來來來，我請問你，你欠我老婆多少？ 被告：什麼？ 原告配偶：你現在欠我老婆是多少？ 被告：目前嗎？ 原告配偶：對。 被告：欠10萬。 原告配偶：好，沒關係。 被告：你錄音也沒關係。 原告配偶：我沒在說那個，現在10萬你打算怎麼還，我是有跟你說到明天嘛？ 被告：對。 原告配偶：4號嘛。 被告：對啦 本院卷第71頁 5 原告配偶：你要說一個日期，我已經，我現在是跟你說明天了嘛。 被告：我聽得懂意思，我八月初時全部還清好不好，八月初十。 原告配偶：到明年的八月初十。 被告：沒有啦，今年啦。 原告配偶：對啦，現在是。 被告：今年的八月初十啦，明年對我來說我也不要，好不好，你可憐我一下，八月初十我會全還。 原告配偶：沒有啦，已經一個多月了，不要啦，再切一半，四月好不好，清明節啦，清明和你算。 被告：沒辦法。  本院卷第73至75頁 6 原告配偶：那端午節，那樣不好嗎，端午節已經六月了耶，國曆已經六月了。 被告：五月初十啦好不好...初十啦。 原告配偶：今天是一月三號。 被告：五月初十啦，拜託一下啦。 原告配偶：就是國曆五月十號，好，一個月喔。 被告：我也沒辦法啊。 原告配偶：謝謝你，五月十號你說話算話。 被告：要算話啊，不然怎麼辦。 原告配偶：五月初十，我也記起來，你也記起來，五月十號，你匯進來就好了。 被告：好啦，全部一次匯，好不好。 原告配偶：好啦，感謝你。 被告：是我感謝你，別這麼說，謝謝，真的，謝謝。 本院卷第77頁